【裁判字號】    97,台抗,177
【裁判日期】    970306
【裁判案由】    擄人勒贖聲請具保停止羈押
【裁判全文】
最高法院刑事裁定              九十七年度台抗字第一七七號
抗  告  人  甲○○
上列抗告人因擄人勒贖案件，不服台灣高等法院台中分院中華民
國九十七年一月十八日所為駁回聲請具保停止羈押之裁定（九十
七年度聲字第一七○號），提起抗告，本院裁定如下：
    主  文
抗告駁回。
    理  由
本件原裁定以抗告人甲○○因擄人勒贖案件，前經原法院認為有
刑事訴訟法第一百零一條第一項第三款之情形，非予羈押，顯難
進行審判及執行，而有羈押之必要，執行羈押。抗告人於原審聲
請意旨略稱：(一)抗告人被訴刑法擄人勒贖之罪，最輕本刑固為五
年以上有期徒刑，但因抗告人未經取贖即釋放人質，依法應減輕
其刑，故是否符合最輕本刑五年以上有期徒刑，尚有審酌餘地。
且抗告人在檢察官聲請羈押時，檢察官及法官均認抗告人沒有逃
亡之虞，足徵抗告人應無羈押之必要。(二)本案業經共同被告陳志
超及鄭康成在原審法院隔離禁見審訊下，具結作證稱：「抗告人
事前確實不知情，之前會說抗告人參與，係因主嫌謝鵬郎的教唆
及警方的誘導所製作的不實筆錄」，而在隔離禁見下，抗告人如
何能教導同案被告為抗告人脫罪？足徵本案共同被告等在第一審
法院審理之筆錄應非迴護之詞。另可由共同被告等在警詢時供稱
：「本案係由抗告人策劃，且不認識主嫌謝鵬郎」，復於偵查中
供稱：「作案槍枝係抗告人所提供」，而此不實筆錄皆是為了掩
護主嫌謝鵬郎。此由偵查筆錄中均詳細載明：「陳志超係謝鵬郎
的小弟，而小蜜蜂是謝鵬郎與陳志超所聯繫的，作案槍枝也是從
陳志超家中所拿出」等語，可資證明。且如抗告人曾與其他共同
被告等於民國九十五年十一月六、七日下午，在台中市○○路上
之「順成泡沫紅茶店」謀劃擄人勒贖，豈有事前不謀劃贖金及分
錢之情事，實有悖常情。況抗告人於當日下午之通聯基地台均不
在該自由路，足徵共同被告等誣陷抗告人之意甚明。(三)抗告人並
非前科累累之不惡之徒，且本案現上訴第三審中，尚未判決確定
，抗告人羈押迄今已逾一年，家庭、經濟皆陷入困境，為此請法
院衡酌抗告人並無擄人勒贖及參與犯罪，事後亦無逃避調查，且
家中尚有年邁親人待抗告人照料等情，准予具保停止羈押云云。
原審以：抗告人所涉犯者係刑法第三百四十七條第一項擄人勒贖
罪嫌，其法定最輕本刑為七年以上有期徒刑，且抗告人亦經原審
判處有期徒刑五年六月，抗告人犯罪嫌疑確屬重大，為確保審判
之進行及將來刑罰之執行，因認抗告人之羈押原因尚未消滅，所
請具保停止羈押，自難准許，因之駁回抗告人停止羈押之聲請。
抗告意旨略稱：抗告人雖被訴涉犯刑法擄人勒贖罪嫌，但未經取
贖即釋放被害人，應減輕其刑，則所犯是否為五年以上之罪，非
無審酌餘地。況所犯最輕本刑為五年以上有期徒刑之罪，亦非必
須羈押，原審既認抗告人無逃亡之虞，如何認定抗告人非予羈押
，顯難進行審判及執行？而本案其他共同被告亦證明抗告人確不
知情，抗告人行為時之手機通聯紀錄亦證明抗告人並未出現在「
順成泡沫紅茶店」參與策劃之現場，抗告人亦未參與押人、打人
及指揮犯案，僅因共同被告之不實自白而獲罪。且抗告人被羈押
迄今已一年餘，抗告人之母親又已高齡八十二歲，有病在身，平
日皆由抗告人照顧，如今卻因抗告人之被羈押而頓失依靠，原審
僅泛稱抗告人犯罪嫌疑重大，而未審酌羈押之必要性，對抗告人
之聲請，率予駁回，完全漠視人權云云。惟所謂羈押之必要性，
係由法院就具體個案，依職權衡酌是否有非予羈押顯難保全證據
或難以遂行訴訟程序者為準據。故有無羈押之必要性，得否具保
、責付、限制住居而停止羈押，均屬事實審法院得自由裁量、判
斷之職權，苟其此項裁量、判斷，並不悖乎通常一般之人日常生
活經驗之定則或論理法則，又於裁定書內論敘其何以作此判斷之
心證理由者，即不得任意指摘其為違法。本件原審法院審酌卷內
訴訟資料及訴訟進行情形，以抗告人因擄人勒贖案件，業經原審
法院判處有期徒刑五年六月在案，而刑法第三百四十七條第一項
擄人勒贖罪，其法定最輕本刑為七年以上有期徒刑，顯見抗告人
所犯係最輕本刑為五年以上有期徒刑之罪，罪嫌重大，非予羈押
，顯難進行審判及執行，有羈押之必要，乃於訊問後，依法執行
羈押，並無不合。玆以該項羈押原因尚未消滅，且抗告人是否有
逃亡之虞，並非本件羈押之原因；又抗告人抗辯並未參與本件犯
行及陳志超、鄭康成等人於第一審中證稱抗告人事先不知情，係
因主嫌謝鵬郎之教唆及警方的誘導，始製作不實之筆錄各等情，
是否可採，均有待法院審理認定，尚非停止羈押之原因，而駁回
抗告人具保停止羈押之聲請，經核並無違誤。抗告意旨仍執陳詞
，任意指摘原裁定不當，難認為有理由，應予駁回。
據上論結，應依刑事訴訟法第四百十二條，裁定如主文。
中    華    民    國  九十七  年    三    月    六    日
                      最高法院刑事第三庭
                          審判長法官  莊  登  照
                                法官  黃  一  鑫
                                法官  徐  昌  錦
                                法官  許  錦  印
                                法官  韓  金  秀
      本件正本證明與原本無異
                                      書  記  官
中    華    民    國  九十七  年    三    月    十    日
                                                      Ｅ


司法院資訊處製作；財團法人民間司法改革基金會備份。
